【裁判字號】    97,上易,657
【裁判日期】    971111
【裁判案由】    損害賠償
【裁判全文】
臺灣高等法院民事判決                 97年度上易字第657號
上  訴  人  妙管家環保工程事業股份有限公司
法定代理人  甲○○
訴訟代理人  范坤棠律師
複  代理人  徐建弘律師
被  上訴人  清雲科技大學
法定代理人  乙○○
訴訟代理人  許朝財律師
上列當事人間請求損害賠償事件，上訴人對於中華民國97年6月
27日臺灣桃園地方法院96年度訴字第1659號第一審判決提起上訴
，本院於97年10月21日言詞辯論終結，判決如下：
    主      文
原判決關於駁回上訴人後開第二項之訴部分及訴訟費用之裁判均
廢棄。
被上訴人應給付上訴人新台幣壹拾柒萬捌仟零伍拾柒元，及自民
國九十六年九月二十八日起至清償日止，按年息百分之五計算之
利息。
其餘上訴駁回。
第一、二審訴訟費用由被上訴人負擔百分之十五，餘由上訴人負
擔。
    事實及理由
一、被上訴人之法定代理人原為楊潔豪，於民國（下同）97年8
    月1日變更為乙○○，有教育部97年5月20日台技(二)字第0970
    088078號函可憑（見本院卷第54頁），其具狀聲明承受訴訟
    （見本院卷第53頁），於法尚無不合，應予准許。合先敘明
    。
二、上訴人主張：其自92年間起即承攬被上訴人之廢棄物清運工
    作，兩造並於95年間訂立廢棄物委託清除合約書（下稱系爭
    合約），合約有效期限自95年8月1日起至96年7月31日止，
    依系爭合約第13條第2項約定，如被上訴人未於合約期滿前1
    個月以書面通知上訴人不欲續約，系爭合約即自動展期續約
    1年。詎被上訴人未依上開約定通知上訴人不欲續約，即自
    97年9月1日起拒絕上訴人清運廢棄物，而委由其他業者處理
    ，致上訴人受有損害，爰請求被上訴人給付新台幣（下同）
    1,185,548元（含96年7月26日起至同年8月31日止之報酬34,
    551元、所受損害1,007,491元及所失利益143,506元），並
    加付法定遲延利息等語。原審為上訴人敗訴之判決，上訴人
    不服，提起上訴，並聲明：(一)原判決廢棄。(二)被上訴人應給
    付上訴人1,185,548元，及自起訴狀繕本送達之翌日起至清
    償日止，按年息5%計算之利息。
三、被上訴人則以：其於96年5月間知悉上訴人於桃園縣環保局
    有多次重大違規記錄，因而決定更換廠商，遂於96年6月28
    日以清總字第0960000552號函通知上訴人屆期不再續約，然
    因將該函誤寄他處，且不及與其他廠商簽約，遂以電話與上
    訴人達成協議，將系爭合約延長至96年8月31日止，而上訴
    人亦自同年9月1日起未再為被上訴人清理廢棄物，並於同年
    9月6日將設置於被上訴人校內之垃圾子車全數撤除，足證兩
    造間之承攬關係已於96年8月31日合意終止。是上訴人所為
    本件請求顯屬無據等語，資為抗辯。原審為被上訴人勝訴之
    判決，被上訴人對於上訴人之上訴則聲明駁回上訴。
四、經查兩造於95年間簽立系爭合約，約定由上訴人為被上訴人
    清運廢棄物，合約有效期間自95年8月1日起至96年7月31日
    止，惟上訴人為被上訴人清運廢棄物至96年8月31日止等情
    ，有系爭合約可稽（見原審卷第24至28頁），且為兩造所不
    爭執（見原審卷第20、21、43頁），堪信為真實。
五、上訴人主張兩造間之承攬關係應自96年8月1日起自動展期續
    約1年，惟為被上訴人所否認，並抗辯兩造間之承攬關係已
    於96年8月31日合意終止等語。經查：
  (一)依系爭合約第13條第2項約定：「合約未到期，若乙方（指
    上訴人）無重大過失，甲方（指被上訴人）不得任意中途解
    約；合約到期時，若甲、乙雙方無異議，合約自動展期續約
    1年」，又同條第3項約定：「合約期滿乙方有續約之優先權
    ，如不欲續約，則任一方應於1個月前以書面通知對方」（
    見原審卷第27頁）。依此約定，應認兩造如於系爭合約期限
    屆滿後不欲續約，應於期限屆至前1個月以書面通知對方，
    如未踐行上開程序，則系爭合約應自動展期續約1年。
  (二)被上訴人雖抗辯其曾以電話與上訴人達成協議，將系爭合約
    期限延長至96年8月31日止等語，惟為上訴人所否認。經查
    ：
  1.證人即被上訴人所屬事務組職員許文星在原審到場證稱：「
    （系爭合約履約過程）被告大學（指被上訴人）由我負責（
    與原告接洽），原告公司（指上訴人）由梁總經理（指梁興
    盛）負責」，「我沒有負責發文，我也不知道有無發文（給
    原告表示不續約）」，「知道（被告決定不與原告續約）」
    ，有（告知原告不續約之事），我是告知原告公司的梁總經
    理，大約是在96年6月中旬左右，我是約他在大學門口馬路
    旁邊說此事，梁總一直說希望能夠繼續合約，但我回答我沒
    有此種權利」，「因為新的清運廠商還沒有找到，所以麻煩
    原告公司再清運1個月，梁總經理也同意」，「他（指梁總
    經理）同意（合約履行至96年8月底）」等語（見原審卷第
    82頁）。惟依上開證詞，證人許文星係與上訴人之總經理梁
    興盛約在被上訴人校門口，以口頭當面告知不再續約並展延
    合約期限至96年8月31日之事，核與被上訴人所辯係以電話
    將上情通知上訴人等情已有不符。且據證人梁興盛在原審到
    場證稱：「（曾任職於）原告公司，我從89年做到97年3月
    底，我在原告公司擔任開發業務，找尋客戶，職稱為總經理
    」，「（兩造間之系爭合約）是（由我處理）」，「大約是
    96年7月時（知悉被告不願與原告續約），確定時間忘記了
    ，許文星請我到被告學校門口，口頭說有可能要終止契約。
    他說因為學校有新的長官上任，長官說要重新甄選合適廠商
    ，所以可能不跟我們繼續契約。我請許文星幫我們爭取是否
    可以有繼續合作機會」，「（合約延後1個月）應該是被告
    還沒有尋找到合適廠商，是被告的員工許文星要求的，他在
    學校門口時，跟我們說有可能要終止契約，請我們多做1個
    月」，「（當時）我同意繼續清運，並且我有說我們之間有
    合約關係，請他把合約內容詳細閱讀」，「我有向原告公司
    負責人說過（上述情形）」，「（原告就）在96年8月底、9
    月初寄了存證信函，要求被告履約，因為被告一直沒有明確
    說要終止合約，我們還是希望能夠繼續合作」等語（見原審
    卷第108至109頁），而上訴人確有於96年8月31日致函被上
    訴人，就被上訴人未踐行系爭合約第13條所定通知程序即逕
    予終止合約一事提出異議，並請求被上訴人依約展期續約1
    年，亦有存證信函可稽（見原審卷第66至67頁），是尚不能
    僅憑證人許文星所為上開證詞，即足據以認定上訴人確有同
    意將系爭合約期限延至96年8月31日即告終止之事實。
  2.被上訴人雖又抗辯上訴人自96年9月1日起即未再為被上訴人
    清理廢棄物，且於同年月6日將設置於被上訴人校內之垃圾
    子車全數撤除，足證上訴人已同意於96年8月31日終止系爭
    合約等語。惟查被上訴人自96年9月1日起即將其廢棄物清運
    工作委由其他業者處理，此為被上訴人所不爭執。則上訴人
    因自96年9月1日起遭被上訴人拒絕繼續處理廢棄物清運工作
    ，遂於同年月6日取回原設置於被上訴人校內之垃圾子車，
    依其情節，難謂係上訴人無意繼續履約；況上訴人亦於96年
    8 月31日致函被上訴人，就被上訴人不予續約一事提出異議
    ，並請求被上訴人依約展期續約1年，已如前述，是被上訴
    人執此抗辯上訴人已無意繼續履行系爭合約，而默示合意終
    止契約云云，自不足取。
  (三)被上訴人未於96年7月31日合約所定期限屆至前1個月以書面
    通知上訴人不再續約，此為被上訴人所不爭執（見原審卷第
    73頁），則依系爭合約第13條第2項約定，系爭合約應自96
    年8月1日起自動展期1年至97年7月31日止。
六、依系爭合約第13條第1項約定：「甲方（指被上訴人）不得
    與第2家清除業者訂定與第1條內容相同之委託，並不得由其
    他業者清除處理甲方事業區內一般事業廢棄物，如有以上情
    事發生，造成乙方（指上訴人）之一切損失，概由甲方負責
    ，並得請求損害賠償」（見原審卷第27頁）。查系爭合約自
    96年8月1日起自動展期1年至97年7月31日止，已如前述，則
    被上訴人於此期限內，依約不得再與其他清除業者訂定廢棄
    物清運契約，然被上訴人自96年9月1日起即將其校內廢棄物
    清運工作委由其他業者處理，並拒絕上訴人履約，已如前述
    ，是上訴人依上開約定，自得請求被上訴人賠償其所受損害
    。茲就上訴人請求之金額分述如下：
  (一)關於96年7月26日起至同年8月31日止之報酬34,551元部分：
    上訴人主張被上訴人就此期間之報酬合計34,551元迄未給付
    ，並提出計算清單、地磅記錄單及簽收單為證（見本院卷第
    15至29頁）。被上訴人雖不否認其尚未給付上訴人此期間之
    報酬（見原審卷第43、73頁，本院卷第74頁），惟爭執上開
    單據所載清運廢棄物數量之真正。經查上開地磅記錄單及簽
    收單均經被上訴人之警衛簽名，此為被上訴人所自認（見本
    院卷第74頁），又上開地磅記錄單與被上訴人已計付報酬之
    95年12月份之地磅記錄單，均由訴外人盛東行所出具（見原
    審卷第90至102頁），而被上訴人亦自認其向來之付款方式
    即係依上訴人所提出地磅記錄單所載數量計付報酬，復據證
    人許文星證稱：「他們（指訴外人王俊淵、劉俊良）在（地
    磅記錄單）上面有簽名，應該是（被上訴人之守衛室人員）
    」，「（自92年至96年8月上訴人承攬被上訴人垃圾清運期
    間，）我們（指被上訴人）有不定時抽驗（上訴人所提出之
    過磅記錄單），但都沒有發現不實」等語（見原審卷第83頁
    ），是被上訴人事後始以盛東行非位於前往廢棄物最終處理
    業者即欣榮企業股份有限公司（下稱欣榮公司）途中，且遠
    離處理廠為由，而否認上開過磅記錄單所載數量為真正，尚
    屬無據，而不足取。故上訴人請求被上訴人如數給付此部分
    報酬，應屬有據。
  (二)關於所受損害1,007,491元部分：
    上訴人主張依其與欣榮公司所簽訂「一般事業廢棄物委託處
    理合約書」第6條約定，如未逾所定進場最低擔保數量，上
    訴人即須繳交差額量之廢棄物處理費，因被上訴人違約，致
    上訴人每月少收約40公噸廢棄物，上訴人為免賠償該差額量
    處理費，乃無償載運其他廢棄物，致受有相關成本費用之損
    害合計1,007,491元等語，並提出上開合約書、欣榮公司95
    年12月15日欣榮字第95244號函及廢棄物進廠處理許可同意
    書為證（見本院卷第34至43頁），惟為被上訴人所否認。經
    查上訴人所為此部分之主張縱屬實在，然倘被上訴人依約續
    約1年，上訴人為履行契約本即須支出此部分之成本費用，
    是此部分之費用非屬上訴人因被上訴人違約所受之損害，上
    訴人請求被上訴人賠償，尚屬無據。
  (三)關於所失利益143,506元部分：
  1.按損害賠償，除法律另有規定或契約另有訂定外，應以填補
    債權人所受損害及所失利益為限；依通常情形或依已定之計
    劃、設備或其他特別情事，可得預期之利益，視為所失利益
    ，民法第216條定有明文。又依民事訴訟法第222條第2項規
    定，當事人已證明受有損害而不能證明其數額或證明顯有重
    大困難者，法院應審酌一切情況，依所得心證定其數額。
  2.查被上訴人倘依約展期續約1年，上訴人即得因契約之履行
    而獲取一定數額之利潤，此項利潤即屬上訴人可得預期之利
    益，而上訴人因被上訴人違約致無法獲取此項利益，依上開
    規定，自得請求被上訴人賠償。
  3.上訴人主張其自95年1月起至同年12月止為被上訴人清運垃
    圾所得報酬合計1,204,249元，業據其提出統一發票、明細
    表、簽收單及過磅記錄單為證（見原審卷第49至65、89至10
    2頁），又於兩造之承攬關係存續期間，經被上訴人不定時
    抽驗結果，迄未發現上訴人所提出之過磅記錄單有記載不實
    之情事，業經證人許文星證述屬實，是上訴人所為此部分之
    主張堪信為真實。則參照96年度同業利潤標準表所示，一般
    事業廢棄物清除之淨利率為13%（見本院卷第33頁），是上
    訴人主張其因系爭合約之履行每年可獲取淨利為156,552元
    （計算式為：1,204,249×13%＝156,552，小數點以下四捨
    五入），自屬有據。準此計算，上訴人自96年9月1日起至97
    年7月31日止之所失利益為143,506元（計算式為：156,552
    ×11/12＝143,506），是上訴人就此部分請求被上訴人賠償
    143,506元，應屬可取。
  (四)依上，上訴人得請求被上訴人給付之金額合計為178,057元
    （計算式為：34,551＋143,506＝178,057）。
七、綜上所述，上訴人依系爭合約之約定，請求被上訴人給付
    178,057元，及自起訴狀繕本送達翌日即96年9月28日（見原
    法院96年度促字第44755號卷第17頁）起至清償日止，按年
    息5%計算之利息，為有理由，應予准許；至其逾此範圍之請
    求為無理由，不應准許。從而，原審就上開應予准許部分所
    為上訴人敗訴之判決，自有未洽，上訴意旨指摘原判決此部
    分為不當，求予廢棄改判，為有理由，應予准許；至原審就
    上開不應准許部分所為上訴人敗訴之判決，所持理由雖與本
    院不同，惟其結果並無二致，上訴意旨指摘原判決此部分為
    不當，求予廢棄改判，為無理由，應予駁回。
八、至兩造其餘之攻擊或防禦方法及未經援用之證據，經本院斟
    酌後，認為均不足以影響本判決之結果，自無逐一詳予論駁
    之必要，併此敘明。
九、據上論結，本件上訴為一部有理由，一部無理由，依民事訴
    訟法第450條、第449條第2項、第79條，判決如主文。
中    華    民    國    97    年    11    月    11    日
                          民事第四庭
                              審判長法  官  張劍男
                                    法  官  陳靜芬
                                    法  官  彭昭芬
正本係照原本作成。
不得上訴。
中    華    民    國    97    年    11    月    11    日
                                    書記官  丁華平


司法院資訊處製作；財團法人民間司法改革基金會備份。
